Inventaris van de collectie Cazius, 1342-1692
Nationaal Archief, Den Haag
Collectie Cazius
Cazius
1342-1692
33038
0.20 meter; 17 inventarisnummers.
Normale geschreven en gedrukte teksten. De Nederlandstalige stukken van vóór ca. 1700 zijn geschreven in het gotische cursiefschrift, met name in de oud-Hollandse klerkencursief.
Nationaal Archief, Den Haag
Wouw, familie van
Het archief bevat eigendomsbewijzen van landerijen en renten.
Archiefvorming
Geschiedenis van het archiefbeheer
Door de rijksarchivaris werden de stukken verdeeld tussen verschillende archiefbewaarplaatsen waar deze zijns inziens het beste op hun plaats waren, waardoor de collectie als zodanig ophield te bestaan.
De stukken hebben deel uitgemaakt van een hoeveelheid papieren die in 1880 door mr. J.C.C. Cazius werden geschonken aan het Algemeen Rijksarchief
Verslagen omtrent Rijks Oude Archieven 1880, p. 2 en 3.
. In 1897 volgde nog een charter
V.R.O.A. 1897, XLIX.
.
Het archief is door schenking verworven.
Inhoud en structuur van het archief
3.22
Inhoud
De hierna beschreven collectie bestaat uit eigendomsbewijzen van landerijen en renten die door koop en vererving in handen gekomen zijn van de Haagse familie Van Wouw.
Aanwijzingen voor de gebruiker
Openbaarheidsbeperkingen
Volledig openbaar.
Materiële beperkingen
Aanvraaginstructie
Openbare archiefstukken kunnen online worden aangevraagd en gereserveerd. U kunt dit ook via de terminals in de studiezaal van het Nationaal Archief doen. Om te kunnen reserveren dient u de volgende stappen te volgen:
U maakt een profiel aan op www.gahetna.nl, en logt vervolgens in
Via de archiefinventaris (alleen de beschrijvingen met rode nummers) selecteert u het gewenste archiefstuk door op de knop 'Reserveren' te klikken
In het volgende scherm geeft u aan op welke dag u het archiefstuk wilt inzien
Indien u zich bevindt in de studiezaal en een tafelnummer heeft ontvangen kunt u dit nummer vermelden. Als u geen tafelnummer heeft kunt u tafelnummer 777 laten staan
Vervolgens bevestigt u uw reservering door deze te versturen.
Verwant materiaal
Beschikbaarheid van kopieën
Beschrijving van de series en archiefbestanddelen
- 's-GRAVENHAGE
  - Akte van transport voor schepenen van 's-Gravenhage door de erfgenamen van Schrevel Dirksz. van Diemen aan Cornelis Jansz. Vercroft te Monster van 16 hont land in Eskamp, 1589; 1; 1 charter
    Dit inventarisnummer is alleen als kopie te raadplegen.
- MONSTER
  - Akte van transport voor schepenen van Monster door Jan Jacobsz. alias Culck, Klaas Jansz., Jan Jansz., broers, voor zich en voor de kinderen van Frans Klaas Touwez. en anderen, erfgenamen van Klaas Arend Touwez., en de erfgenamen van Jan Arend Touwez., aan Jan Joostenz., brouwer te Delft, van 4 ½ morgen land te Monster, belast met een leenrente, 1571; met retroakten, 1443, 1461, 1465 en 1468, 1443-1571; 2.1 - 2.6; 6 charters getransfigeerd
    Regest nrs. 9-14
    - 1443, 2.6
      9 1443 april 16
      Dirk Jan Broedersz. verkoopt aan Arend Gerritsz. een vierde deel van 18 morgen land in Monster, gemeen met Bertelmees Gerritsz., Gijsbrecht Pel Pellegrimsz. en Gijsbrecht Klaasz., gelegen tussen de Grote en de Kleine Gantel, belast met een rente van elf pond en 20 groot.
      Oorspr. inv.nr. 2.6
      De zegels van de koper en Lubbrand Allardsz. zijn verloren.
    - 1461 april, 2.5
      10 1461 april 15
      Elisabeth, weduwe van Arend Gerritsz. draagt over aan Gerrit Arendsz., haar zoon, een vierde deel van 18 morgen land in Monster.
      Oorspr. inv.nr. 2.5
      Met zegel van Dirk Jan Wittenz. te Delft.
      Getransfigeerd door de akte van 16 april 1443, regest nr. 9.
    - 1461 juli, 2.4
      11 1461 juli 31
      Gerrit Arend Gerritsz. verkoopt aan Simon Jansz. een vierde deel van 18 morgen land in Monster.
      Oorspr. inv.nr. 2.4.
      Met zegel van Klaas Dammasz.
      Getransfigeerd door de akten van 16 april 1443 en 15 april 1461, regest nrs. 9 en 10.
    - 1465, 2.3
      12 1465 september 12
      Simon Jansz. verkoopt aan Klaas Pietersz. een vierde deel van 18 morgen land in Monster.
      Oorspr. inv.nr. 2.3
      Met zegel van Gerbrand Jacobsz., neef van Simon Jansz.
      Getransfigeerd door de akten van 16 april 1443, 15 april 1461 en 31 juli 1461, regest nrs. 9-11.
    - 1468, 2.2
      13 1468 september 28
      Klaas Pietersz. verkoopt aan Zoete, weduwe van Tou Jansz., een vierde deel van 18 morgen land in Monster.
      Oorspr. inv.nr. 2.2.
      Getransfigeerd door de akten van 16 april 1443, 15 april 1461, 31 juli 1461 en 12 september 1465, regest nrs. 9-12.
    - 1571, 2.1
      14 1571 augustus 10
      Jan Jacobsz. alias Culck, Klaas Jansz. en Jan Jansz., broers, voor zich en voor de kinderen van Frans Klaas Touwez., en de weduwe van Klaas Tou Klaasz., erfgenamen van Klaas Arend Touwez., en de erfgenamen van Jan Arend Touwez. te weten de kinderen van Cornelis Jan Arend Touwez., n.l. Jan Ariensz. voor zich en voor het kind van Pieter Willemsz. en Digna Cornelisdr., Cornelis Jorisz. voor zich en de weduwe van Jan Touwez., en Cornelis Touwez. en Jan. Touwez., voogden over de erfgenamen van Marietje Touwen, Lambrecht Michielsz. voor zijn vrouw en Cornelis Jorisz. voor Jacob Ewoudsz, Dirk Jacobsz. voor zijn vrouw, Jan Jorisz., Pieter Pietersz., en Trijntje Vink voor Gijsbrecht Vink, haar broer, verkopen aan Jan Joostenz., brouwer te Delft 4½ morgen land in Monster gemeen met het klooster te 's-Gravenzande, belast met 43 of 44 stuivers leen- of onlosbare rente, bevestigd door schepenen van Monster.
      Oorspr. inv.nr. 2.1
      Met zegel van Monster.
      Getransfigeerd door de akten van 16 april 1443, 15 april 1461, 31 juli 1461, 12 september 1465 en 28 september 1468, regest nrs. 9-13.
  - Akte van overeenkomst voor arbiters tussen Cornelis Cornelisz. Smith en Gerrit Maartensz. voor Marietje Gerritsdr., weduwe van Cornelis Jansz. Vercroft over de ruil van 3 morgen land in Monster tegen 3 morgen land in Wateringen, 1599; 3; 1 stuk
- WATERINGEN
  - De Barnierswoning
    Zie ook C. Hoek: De leenkamers van de Heren van Wassenaer, in: "Ons Voorgeslacht", 1978, blz. 500-502.
    - Akte van transport door Jan Bogge Klaasz. aan Catharina, weduwe van Frank Ludolfsz., van een rente van £ 6 uit de woning van Dirk Barnier, te weten uit de zogenaamde Zeventien morgen en uit een morgen genaamd de Vlederputsmorgen, 1391; met retroakte, 1342., 1342, 1391; 4.1, 4.2; 2 charters getransfigeerd
      Regest nrs. 1 en 5
      - 1342, 4.2
        1 1342 juni 16
        Dirk Barnier verkoopt aan Klaas Robbrechtsz. een rent van zes pond uit zijn woning te Wateringen, genaamd de Zeventien morgen en uit een morgen, genaamd de Vlederputsmorgen, van welke 18 morgen land zijn dochter Agatha in haar huwelijk met Jan Knoep er drie heeft meegekregen, bevestigd door Floris van Alfen, schout, en buren van Wateringen.
        (des sonnendaghes na sente Odulfs daghe)
        Oorspr. inv.nr. 4.2.
        Met zegels van de schout en Dirk Barnier.
      - 1392, 4.1
        5 1391 april 29
        Jan Bogge Klaasz. verkoopt aan Catharina, weduwe van Frank Ludolfsz., een jaarlijkse rente van zes pond als genoemd in regest nr. 1, bevestigd door Jan Bertelmeesz., schout van Wateringen, en het volle gebannen ding.
        (t Saterdaechs na sente Marcusdach ewangeliste)
        Oorspr. inv.nr. 4.1.
        Met zegels van de schout en Jan Bogge Klaasz.
        Getransfigeerd door de akte van 16 juni 1342 regest nr. 1.
    - Akte van transport door Jan Bogge Klaasz, aan Catharina, weduwe van Frank Ludolfsz. van een rente van £ 4 uit de woning van Dirk Barnier, 1391; met retroakten, 1351, 1352 en 1375., 1351-1391; 5.1 - 5.4; 4 charters getransfigeerd
      Regest nrs. 2-4 en 6
      - 1351, 5.4
        2 1351 mei 19
        Floris Groebe Arend Grübenz., priester, verkoopt aan Filips van Groenevelt, proost van Elst, voor Jan van Grimbergen en diens zuster Alijda, kinderen van zijn neef heer Filips van Voorburg, en Agatha Vriesendr. van den Merne, een jaarlijkse rente van vier pond uit 18 morgen land in de woning van Dirk Barnier te Wateringen, op dezelfde voorwaarden als zijn vader Arend Grübenz. deze kocht van Dirk Barnier in tegenwoordigheid van Filips van den Merne, schout van Wateringen, met de bepaling dat deze rente zal vererven - van het ene op het andere kind en bij hun overlijden zonder nakomelingen op de kinderen van heer Filips en Nelle Voppendr. van den Bossche, - Bij hun overlijden zonder kinderen op de kinderen van Agatha, dochter van heer Filips gehuwd met Dirk van der Schure, - bij hun overlijden zonder kinderen op heer Filips zelf, in tegenwoordigheid van heer Dirk Boudijn, priester, Jan van Diepenberch, Jan Butziel, IJsbrand Heineman Nannenz., kapellaan, Jan Floris Haverdopsz. en Arend de Meester, poorters van Delft.
        (des donredaghes in sente Pontiaens avont)
        Oorspr. inv.nr. 5.4.
        Zegel van heer Floris Groebe is verloren.
      - 1352, 5.3
        3 1352 oktober 27
        Floris Groebe Arend Grübenz., priester, verklaart aan Jan van Grimbergen en diens zuster Alijda, de brieven overgegeven te hebben, waaruit de eigendom blijkt van een rente van vier pond uit de woning van Dirk Barnier als vermeld in regest nr. 2 bevestigd door Klaas Willemsz., schout, Jan Raedaert, Foeke Klaas Nevenz., Jan Willemsz., Klaas Diedaertsz., Jan die Cruper en Jan Jacobsz. buren ter bank bij de asige c.s.
        (des woensdaghes voer sente Symon ende Juden dach apostelen)
        Oorspr. inv.nr. 5.3
        Met zegel van de schout.
        Getransfigeerd door de akte van 19 mei 1351, regest nr. 2.
      - 1375, 5.2
        4 1375 februari 3
        Jan van Grimbergen en diens zuster Alijda, kinderen van heer Filips van Voorburg, verkopen aan Klaas Robbrechtsz. een rente van vier pond als genoemd in regest nr. 2, bevestigd door Bertelmees bastaard van den Wateringhe, schout van Wateringen.
        (op sinte Blasius dach)
        Oorspr. inv.nr. 5.2.
        Met zegels van de schout, Jan van Grimbergen en Pieter Simonsz.
        Getransfigeerd door de akten van 19 mei 1351 en 27 oktober 1352, regest nrs. 2 en 3.
      - 1391, 5.1
        6 1391 april 29
        Jan Bogge Klaasz. verkoopt aan Catharina, weduwe van Frank Ludolfsz., een rente van vier pond als genoemd in regest nr. 2, bevestigd door Jan Bertelmeesz., schout van Wateringen.
        (t Saterdaechs na sente Marcus dach ewangeliste)
        Oorspr. inv.nr. 5.1
        Met zegels van de schout en Jan Bogge Klaasz. Getransfigeerd door den akten van 19 mei 1351, 27 oktober 1352 en 3 februari 1375, regest nrs. 2-4.
    - Akte van verkoop door Doe Jansz. aan Catharina, weduwe van Frank Ludolfsz., van de helft van 7 ½ hont land in Wateringen, gemeen met Willem van der Veen, belast met een rente ten behoeve van de koopster, 1409; 6; 1 charter
      Regest nr. 7
      7 1409 april 25
      Doe Jansz. verkoopt aan Catharina, weduwe van Frank Ludolfsz., de helft van 7½ hont te Wateringen gemeen met Willem van der Veen, belast met een rente van 18 schellingen voor de koopster.
      (op sinte Marcus dach ewangeliste)
      Oorspr. inv.nr. 6.
      Met zegel van Gerrit van Steenvoorde, schout van Wateringen.
    - Akte van toewijzing voor schepenen van Leiden door Aalbrecht Frankenz. van land, dat de kinderen van zijn broer Jan werd vermaakt door hun grootmoeder Catharina, weduwe van Frank Ludolfsz. ingevolge haar testament, waarvan Klaas Jan Frankenz. ontvangt twee morgen en de helft van 7 ½ hont land in de Barnierswoning gemeen met Geertruid Klaasdr., zijn moeder, 1429; 7; 1 charter
      Regest nr. 8
      8 1429 juni 28
      Aalbrecht Frankenz. verdeelt het land dat de kinderen van zijn broer Jan hebben geërfd van hun grootmoeder Catharina, weduwe van Frank Ludolfsz., als volgt: - Klaas Jansz. ontvangt 2 morgen en de helft van 7½ hont land in de Barnierswoning in Wateringen tezamen met Geertruid, weduwe van Jan Frankenz., - Willem Jansz. ontvangt 4 morgen land in Zoeterwoude in Tedingerbroek, - Margriet Jansdr. ontvangt 9 morgen land in Ketel gelegen tussen de Buurweg en de Harchweg, - Agatha Jansdr. ontvangt 6 morgen land in Vrijenban, gemeen met de kinderen van Jan Stickenz. en Jan. Frankenz. van Schipluiden, - Ave, Elisabeth en Janna Jansdochters, ontvangen ieder een derde deel van 12 morgen land in Vlaardingen, genaamd Onderwatersland, onder voorwaarden dat zij het land niet zullen belasten of verkopen, en dat bij overlijden zonder kinderen het zal terugvallen op Aalbrecht en zijn zuster Geertruid Frankendr., onder borgstelling van Klaas Klaas Willemsz. en Geertruid Klaasdr. weduwe van Jan Frankenz., hun oom en moeder, bevestigd door Jan Reiner Gijbrechtsz. en IJsbrand Willemsz. van Alkemade, schepenen, Gerrit Arendsz, Jacob Simon Rijswijk, Frederik Dirksz. en Dirk van Zwieten, poortmeesters van Leiden.
      (op sinte Pieter en Pouwels avont)
      Oorspr. inv.nr. 7.
      Met zegels van de schepenen en het stadszegel van Leiden.
    - Akten van belening door de Staten van Holland, de prins van Oranje en de baanderheren van Wassenaer met drie morgen en 1 ½ hont land in de Barnierswoning te Wateringen, 1572-1692; 8-15; 9 charters
      - Akte van belening van Pieter Maartensz., 1572, en Pietertje Pietersdr., 1577, 8; 1 charter
      - Akte van belening van Cornelis Jorisz. voor Marietje Gerritsdr., weduwe van Cornelis Jansz. Vercroft te Monster, 1599, 9; 1 charter
      - Akte van belening van Gerrit Maartensz. Vercroft, 1626; met akte van toestemming om bij testament vrij over zijn lenen te beschikken, 1629, 10.1, 10.2; 2 charters
        - 1626, 10.1
        - 1629, 10.2
      - Akte van belening van Cornelis Gerritsz. Vercroft, 1632, 11; 1 charter
      - Akte van belening van Hillebrand van Wouw voor zijn zuster Agneta, weduwe van Johan Onderwater, 1662, 12; 1 charter
      - Akte van belening van Hillebrand van Wouw voor zijn nicht Agneta Onderwater, 1678, 13; 1 charter
      - Akte van belening van Hillebrand van Wouw, 1686, 14; 1 charter
      - Akte van belening van Willem van Wouw voor zijn zuster Maria, 1692, 15; 1 charter
    - Akte van schuldbekentenis voor schepenen van Monster, 's-Gravenhage en Wateringen van Machteld Aalbrechtsdr. van Leuninghen, weduwe van Hillebrand van Wouw te 's-Gravenhage, aan de kinderen van Gerrit Maartensz. Vercroft wegens koop van hun woning en 26 morgen 57 roeden land in bovenvermelde ambachten, 1632; 16; 1 charter